【裁判字號】    95,訴,692
【裁判日期】    970530
【裁判案由】    殺人未遂
【裁判全文】
臺灣士林地方法院刑事判決              95年度訴字第692 號
公  訴  人  臺灣士林地方法院檢察署檢察官
被      告  乙○○
選任辯護人  徐南城律師
上列被告因殺人未遂案件，經檢察官提起公訴（94年度偵字第11
537 號），本院判決如下：
    主  文
乙○○共同傷害人之身體，累犯，處有期徒刑壹年，減為有期徒
刑陸月，如易科罰金以銀元參佰元即新臺幣玖佰元折算壹日。
    事  實
一、乙○○於民國91年間，因犯賭博罪，經臺灣臺北地方法院以
    91年度簡字第1928號判處有期徒刑3 月，如易科罰金以銀元
    300 元折算1 日確定，於91年10月8 日易科罰金執行完畢（
    構成累犯）。緣乙○○、庚○○（通緝中，俟到案後另行審
    結）夥同友人數人，於94年9 月19日凌晨5 時許，在臺北縣
    淡水鎮○○路300 號「沙崙海水浴場」沙灘上烤肉，其間因
    燃放鞭炮而誤射到丁○○、戊○○等人之烤肉區，丁○○因
    而向乙○○規勸，雙方發生口角，乙○○竟心生不滿，憤而
    叫囂夥同庚○○及其他年籍不詳之成年男子數人，共同基於
    普通傷害之犯意聯絡，聯手分別圍住丁○○、戊○○等人，
    其間並有人徒手或持石頭、磚塊、鍋子及不明兇刀等物，合
    力毆打、砍傷丁○○及戊○○，致丁○○受有右上臂三頭肌
    割傷（5 ×1 ×4 公分）、右拇指撕裂傷（1 ×0.5 ×0.5
    公分）、左上臂多處割傷併三頭肌割傷（8 ×2 ×4 ，7 ×
    1 ×0.5 ，5 ×0.5 ×0.5 公分）、頭皮裂傷（4 ×1 ×1
    公分）等傷害，戊○○則受有臉部傷口多處撕裂傷及右手撕
    裂傷等傷害。嗣經丁○○之女友甲○○報警，乙○○、庚○○等人始搭車離去，經警循線查訪始悉上情。
二、案經丁○○、戊○○訴由臺北縣政府警察局淡水分局報請臺
    灣士林地方法院檢察署檢察官偵查起訴。
    理  由
壹、程序方面：
一、按被告以外之人於審判中滯留國外或所在不明而無法傳喚或
    傳喚不到者，其於檢察事務官、司法警察官或司法警察調查
    中所為之陳述，經證明具有可信之特別情況，且為證明犯罪
    事實之存否所必要者，得為證據，刑事訴訟法第159 條之3
    第3 款定有明文。查證人即告訴人丁○○、證人甲○○、丙○○、己○○等人業經本院於審理中依法傳拘而未到庭，此
    有送達證書及拘票等附卷可稽，顯有所在不明而傳喚不到之
    情形，然其於警詢及檢察事務官所為之證述為證明本件犯罪
    事實存否之必要事項，參以上開警詢、偵查筆錄製作時間與
    本件案發時間相距較近，記憶應較清晰，且顯然無外力干擾
    或介入而為陳述，復無證據可認其於警詢時所為之陳述係公
    務員違背法定程序所取得，自堪認上開警詢及檢察事務官所
    為之證述具有可信性之特別情況，而依刑事訴訟法第159 條
    之3 第3 款之規定，具有證據能力。
二、次按「除前三條之情形外，下列文書亦得為證據：一、除顯
    有不可信之情況外，公務員職務上製作之紀錄文書、證明文
    書。二、除顯有不可信之情況外，從事業務之人於業務上或
    通常業務過程所須製作之紀錄文書、證明文書。三、除前二
    款之情形外，其他於可信之特別情況下所製作之文書」，刑
    事訴訟法第159 條之4 有明文規定；又「刑事訴訟法第159
    條之4 對於具有高度特別可信之文書如公務文書等，在兼具
    公示性、例行性或機械性、良心性及制裁性等原則下，雖屬
    傳聞證據，例外容許作為證據使用。因此，採取容許特信性
    文書作為證據，應注意該文書之製作，是否係於例行性的公
    務或業務過程中，基於觀察或發現而當場或即時記載之特徵
    」，最高法院著有94年度臺上字第1361號判決可資參照。經
    查，卷附之馬偕紀念醫院開具之告訴人丁○○甲種診斷證明
    書1 紙及告訴人丁○○、戊○○乙種診斷證明書各1 紙（見
    偵查卷第32頁、第33頁、第75頁）、馬偕紀念醫院以96年6
    月11日馬院醫外字第0960001931號函檢附丁○○、戊○○之
    急診病歷、出院病歷摘要、手術室紀錄、手術紀錄、護理紀
    錄、整形外科病歷等資料（附於本院卷一），性質上均屬被
    告以外之人於審判外之書面陳述，依刑事訴訟法第159 條第
    1 項之規定，原則上亦不得作為證據。惟觀諸上開診斷證明
    書及病歷資料之內容，乃為診療丁○○、戊○○之醫師基於
    一般業務上治療行為所製作之紀錄文書，並非特別針對本案
    訴訟特為之書面報告，依其作成之具體情形，均具製作人於
    公務或業務過程中，基於觀察或發現而當場或即時記載之特
    徵，揆之前引最高法院判決意旨，自得採為證據；況上開證
    據資料，亦均未經當事人、辯護人於言詞辯論終結前聲明異
    議，依首揭刑事訴訟法第159 條之5 第2 項規定，亦得採為
    證據，自均具證據能力。
貳、實體部分：
一、訊據被告乙○○固坦承於94年9 月19日中秋節凌晨5 時許，
    在臺北縣淡水鎮○○路300 號「沙崙海水浴場」沙灘上烤肉
    時，因燃放鞭炮問題，有與戊○○發生衝突而互相徒手毆打
    之事實，惟矢口否認有何持刀砍傷或徒手毆打丁○○之犯行
    ，辯稱：當時丁○○並無受傷流血，伊與其他人並無犯意聯
    絡云云。然查：
  (一)被告乙○○如何叫囂夥同共同被告庚○○及其餘數名不詳姓
    名之成年友人，聯手分別圍住告訴人丁○○、戊○○等人，
    其間並有人徒手或持石頭、磚塊、鍋子及不明兇刀等物，合
    力毆打、砍傷丁○○及戊○○等人，致告訴人丁○○、戊○○受傷等情，業據證人丁○○於警詢時證稱：伊被人以石頭
    、磚磈、西瓜刀砍傷，右手亦被砍5 、6 刀等情明確，並經
    證人即告訴人戊○○、證人甲○○、辛○○、丙○○等人於
    警詢時及證人丙○○、甲○○於檢察事務官偵訊時分別證述
    在卷，證人辛○○於本院審理時更到庭明白結證以：伊有看
    到乙○○打戊○○，戊○○有受傷，伊要走的時候才知道丁○○身上有流血，而乙○○、庚○○他們是一群人一起離開
    的等語（本院卷一96年4 月18日審判筆錄），證人戊○○於
    本院審理中亦結證稱：他們是一群人一起過來的，伊有聽到
    有人在叫囂，伊是被圍毆壓在地上，丁○○要過來救伊時也
    被打，是被烤肉用具、石頭、拳頭、鍋鏟之類東西打的，大
    約有8 、9 人來打，乙○○有打伊，伊有被人用水果刀之類
    的東西劃到臉，伊也有看到另外2 人拿類似開山刀的東西砍
    丁○○，但不是乙○○、庚○○砍的等情綦詳（本院卷一96
    年5 月23日審判筆錄），互核相符，質之被告乙○○亦自承
    ：戊○○有丟火把過來，伊與戊○○發生拉扯，伊有毆打戊○○等語屬實。而告訴人丁○○因此受有右上臂三頭肌割傷
    （5 ×1 ×4 公分）、右拇指撕裂傷（1 ×0.5 ×0.5 公分
    ）、左上臂多處割傷併三頭肌割傷（8 ×2 ×4 ，7 ×1 ×
    0.5 ，5 ×0.5 ×0. 5公分）、頭皮裂傷（4 ×1 ×1 公分
    ）等傷害，告訴人戊○○則受有臉部傷口多處撕裂傷及右手
    撕裂傷等傷害，亦有馬偕紀念醫院開具之丁○○甲種診斷證
    明書1 紙及丁○○、戊○○乙種診斷證明書各1 紙（見偵查
    卷第32頁、第33頁、第75頁）、馬偕紀念醫院以96年6 月11
    日馬院醫外字第0960 001931 號函檢附丁○○、戊○○之急
    診病歷、出院病歷摘要、手術室紀錄、手術紀錄、護理紀錄
    、整形外科病歷等資料（附於本院卷一）在卷可憑，復有告
    訴人丁○○之受傷照片存卷足參（見偵查卷第78至82頁）。
  (二)被告乙○○雖辯稱：伊並未持刀砍傷或徒手毆打丁○○，當
    時丁○○並無受傷流血，伊與其他人並無犯意聯絡云云。惟
    查，被告乙○○此部分辯詞已與證人戊○○、辛○○於本院
    審理時所證不符，且依證人丁○○、甲○○、辛○○等人於
    警詢時之證述，被告乙○○與庚○○及其他數名年籍姓名不
    詳成年男子等人，確有分別徒手或持石頭、磚塊、鍋子及不
    明兇刀等物，合力砍傷、毆打丁○○及戊○○等人，顯見被
    告乙○○之同夥確有持刀砍傷丁○○之行為，應甚明確，是
    被告乙○○之辯解顯為卸責之詞。茲應審認者乃被告乙○○
    等人所為，究係構成何種犯罪？
  (三)公訴人認被告乙○○係犯刑法第271 條第1 項、第2 項之殺
    人未遂罪嫌，惟查：
    1.公訴人認為被告乙○○涉有刑法殺人未遂罪嫌，無非係憑
      ：告訴人戊○○、丁○○之指訴、證人甲○○、郭哲翔、
      辛○○、丙○○於警詢時之證述、證人己○○、黃克偉於
      偵查中之證詞、監視系統拍攝照片2 張、告訴人2 人之診
      斷證明書、手術室紀錄及受傷照片等，執為論據。
    2.然按犯罪事實應依證據認定之，無證據不得認定犯罪事實
      ，刑事訴訟法第154 條第2 項定有明文。又按告訴人之告
      訴，本以使被告受刑事追訴為目的，故其陳述是否與事實
      相符，自應調查其他證據，以資審認（最高法院52年臺上
      字第1300號判例參照）。再按殺人與傷害之區別，應以有
      無殺意為斷，其受傷之多寡及是否為致命部位，輕重如何
      ，有時雖可藉為認定有無殺意之參考，究不能據為絕對標
      準，最高法院著有18年上字第1309號及19年上字第718 號
      判例可資佐參。另按殺人未遂之成立，以有殺害他人生命
      之故意，著手於殺人之實行而未發生死亡之結果為要件；
      倘無使人喪失生命之故意，僅在使其身體、健康受到傷害
      ，則為傷害罪。故殺人未遂、傷害之區別，端賴行為人行
      為時，究出於殺人或傷害之犯意而定。至殺人犯意之存否
      ，固係隱藏於行為人內部主觀之意思，被害人傷痕之多寡
      、受傷處所是否即為致命部位、傷勢輕重程度、加害人下
      手情形、所用兇器為何，並與被害人曾否相識、有無宿怨
      等情，雖不能執為區別殺人與傷害之絕對標準，然仍非不
      得盱衡審酌事發當時情況，觀其行為動機，視其下手情形
      、用力輕重、砍向部位之手段，佐以其所執兇器、致傷結
      果、與被害人之關係暨行為後之情狀等予以綜合觀察論斷
      。
    3.查被告乙○○與告訴人丁○○、戊○○2 人素不相識，僅
      係恰巧於中秋節夜晚同在海水浴場玩耍烤肉之人，告訴人
      等雖不滿被告乙○○及其同行友人於點燃鞭炮時曾經誤射
      之，被告乙○○斯時亦因告訴人口氣不好而與告訴人等人
      發生口角，然本件究係肇因於細故爭執，加以年輕人血氣
      方剛，致生肢體衝突，衡情被告乙○○等人並非自始即有
      傷害犯意，況且被告乙○○等人亦未預藏任何器具，係徒
      手或隨手持身邊可得之物品攻擊對方，應屬臨時起意，並
      無因該偶發爭吵即遽起殺機，是被告乙○○等人並無戕害
      告訴人2 人生命之動機及故意。
    4.次查，被告乙○○同行之友人雖以不詳刀器刺傷告訴人2
      人，然觀之告訴人2 人受傷部位多集中於手部，此並非人
      體最重要部位，相較於人體致命部位之頭部、頸部而言，
      告訴人2 人所受傷害尚非至鉅。況以當時告訴人2 人已受
      攻擊，被壓制在地，處於弱勢之情形下，諒已無從反抗，
      被告乙○○等人大可以挾其優勢，持各式器具，用盡全力
      刺傷告訴人身體，甚或可以用力朝向告訴人致命之重要部
      位如頭部、頸部直接砍殺，可準確命中，不致出現偏差，
      且可刺擊多下，惟被告乙○○等人捨此未為，可知被告等
      人應無致告訴人2 人於死地之意，其等並未有何殺人犯意
      存在。
    5.又查，就告訴人丁○○、戊○○2 人受傷情形，經本院函
      詢結果，有馬偕紀念醫院以96年6 月11日馬院醫外字第09
      60001931號函檢附丁○○、戊○○之急診病歷、出院病歷
      摘要、手術室紀錄、手術紀錄、護理紀錄、整形外科病歷
      等資料附卷足憑（參本院卷一）。依據上開資料顯示，告
      訴人2 人於送醫時，雖有傷口，且出現疼痛等情形，但均
      係意識清醒、呼吸順暢，顯見當時未有生命之危險，而告
      訴人戊○○於就診當日隨即出院，告訴人丁○○曾進行緊
      急肌肉與傷口縫合手術，住院5 天後出院，觀諸其等送院
      診治醫療時間、手術類型及住院日數，亦可知幸未傷及體
      內重要臟器。綜觀被告乙○○等人下手部位、告訴人傷勢
      情況及案發時一切情狀，應認被告乙○○等人僅係基於普
      通傷害之犯意而為，與殺人罪之構成要件尚屬有間，堪信
      被告乙○○及其同夥應無殺人之犯意至明。
  (四)次按共犯應就有犯意聯絡及行為分擔範圍內擔負刑責，有人
    圍住被害人，有人徒手毆打，有人以鈍器擊打，有人以腳踢
    之，既在犯意聯絡範圍內，自應就全部結果負共犯之責。又
    共同正犯在犯意聯絡範圍內之行為，應同負全部責任（最高
    法院83年度臺上字第728 號、82年度臺上字第1200號判決意
    旨參照）。經查，本件被告乙○○因燃放鞭炮而射擊到告訴
    人丁○○、戊○○等人之烤肉區，雙方因此發生衝突，被告
    乙○○因而心生不滿而叫囂夥同被告庚○○及其餘不詳成年
    人士，聯手圍住告訴人丁○○、戊○○，分別徒手或持石頭
    、磚塊、鍋子及不明兇刀等物，合力砍傷、毆打丁○○及戊○○，致丁○○、戊○○受有傷害，其等有同一之傷害告訴
    人之目的，雖被告乙○○僅圍住告訴人戊○○，以徒手毆打
    之，惟徵諸上開最高法院判決意旨，共同正犯祇須具有犯意
    聯絡、行為分擔，即足成立，既不問犯罪動機起於何人，亦
    不必每一階段犯行均經參與；質言之，共同正犯間彼此分擔
    之行為，並非必須相同，且在犯意聯絡範圍內，應就全部犯
    罪結果負責，是被告乙○○雖僅對告訴人戊○○圍住並以徒
    手毆打成傷，仍應與被告庚○○及其他成年共犯同負對告訴
    人丁○○傷害之刑責。
  (五)綜上所述，被告乙○○所辯無非卸責之詞，不足採信，本件
    事證明確，其普通傷害犯行洵堪認定，應依法論科。
二、核被告乙○○所為，係犯刑法第277 條第1 項之傷害罪。公
    訴人認被告係犯刑法第271 條第1 項、第2 項之殺人未遂罪
    嫌，容有誤會，然其基本犯罪事實同一，起訴法條應予變更
    。
三、新舊法之比較：
    按被告乙○○行為後，刑法於94年2 月2 日修正公布，95年
    7 月1 日施行，而刑法施行法亦於95年6 月14日增訂第1 條
    之1 。修正後刑法第2 條第1 項規定：「行為後法律有變更
    者，適用行為時之法律。但行為後之法律有利於行為人者，
    適用最有利於行為人之法律。」，係規範行為後法律變更所
    生新舊法律比較適用之準據法，於新法施行後，應適用修正
    後刑法第2 條第1 項之規定，為「從舊從輕」之比較（此條
    項規定，僅係新、舊法之比較適用之宣示性指導原則，並非
    實體刑罰法律，自不生行為後法律變更之比較適用問題）。
    經查：
  (一)被告行為時刑法第277 條第1 項之法定刑為「3 年以下有期
    徒刑、拘役或科或併1 千元以下罰金」。查被告行為時，刑
    法分則編各罪所定罰金刑之貨幣單位原為銀元，修正前刑法
    第33條第5 款規定：「罰金：1 元（銀元）以上。」，而依
    罰金罰鍰提高標準條例規定，就72年6 月26日前修正之刑法
    部分條文罰金數額提高2 至10倍，其後修正者則不提高倍數
    ，並依現行法規所定貨幣單位折算新臺幣條例規定，以銀元
    1 元折算新臺幣3 元；修正後刑法第33條第5 款規定：「罰
    金：新臺幣1,000 元以上，以百元計算之。」，刑法第33條
    第5 款所定罰金貨幣單位經修正為新臺幣後，刑法分則各罪
    所定罰金刑之貨幣單位亦應配合修正為新臺幣，為使刑法分
    則編各罪所定罰金之最高數額與刑法修正前趨於一致，乃增
    訂刑法施行法第1 條之1 ：「中華民國94年1 月7 日刑法修
    正施行後，刑法分則編所定罰金之貨幣單位為新臺幣。94年
    1 月7 日刑法修正時，刑法分則編未修正之條文定有罰金者
    ，自94年1 月7 日刑法修正施行後，就其所定數額提高為30
    倍。但72年6 月26日至94年1 月7 日新增或修正之條文，就
    其所定數額提高為3 倍。」；從而，刑法分則編各罪所定罰
    金刑之最高數額，於上開規定修正後並無不同，惟修正後刑
    法第33條第5 款所定罰金刑最低數額，較之修正前提高，修
    正前刑法第33條第5 款規定為有利於被告。
  (二)查95年7 月1 日生效實施之新刑法第28條雖將舊法之「實施
    」修正為「實行」。其中「實施」一語，涵蓋陰謀、預備、
    著手及實行之概念在內，其範圍較廣；而「實行」則著重於
    直接從事構成犯罪事實之行為，其範圍較狹；二者之意義及
    範圍固有不同，但對於本件被告乙○○共同基於犯意聯絡，
    而共同實行犯行，共同犯罪之情形而言，刑法第28條之修正
    內容，對於被告並無「有利或不利」之影響，故應依新修正
    刑法第28條規定論以共同正犯（最高法院95年度臺上字第55
    89號判決參考）。
  (三)準此，被告乙○○與庚○○及其他不詳姓名之成年人間，就
    上開傷害犯行，有犯意之聯絡及行為之分擔，依新修正刑法
    第28條規定，均為共同正犯。又被告乙○○行為時之刑法第
    47條規定：「受有期徒刑之執行完畢，或受無期徒刑或有期
    徒刑一部之執行而赦免後，5 年以內再犯有期徒刑以上之罪
    者，為累犯，加重本刑至2 分之1 。」，惟修正後之刑法第
    47條第1 項則規定：「受徒刑之執行完畢，或一部之執行而
    赦免後，5 年以內故意再犯有期徒刑以上之罪者，為累犯，
    加重本刑至2 分之1 。」。本件被告乙○○有如事實欄所載
    之犯罪科刑執行情形，此有臺灣高等法院被告前案紀錄表1
    份在卷可按，其於受有期徒刑之執行完畢後，5 年內再故意
    犯本件有期徒刑以上之罪，不論依修正前、後之規定，均構
    成累犯，參照最高法院95年11月7 日第21次刑庭會議決議意
    旨，無刑法第2 條第1 項比較適用之問題，應逕依修正後之
    刑法第47條第1 項規定，論以累犯，並加重其刑。
四、爰審酌被告乙○○之素行、於案發時年輕識淺，血氣方剛，
    僅因細故即叫囂同夥友人共同圍毆素不相識之人，實屬非是
    、傷害之手段、對告訴人丁○○、戊○○2 人造成之傷害程
    度、犯後否認犯罪，直至本案即將辯論終結時，始承認有徒
    手毆打告訴人戊○○之行為，惟仍否認其餘犯行，且迄未賠
    償告訴人所受損害等一切情狀，量處如主文所示之刑。另新
    修正刑法第57條關於科刑時應審酌之事項，其中修正後刑法
    第57條第7 款「犯罪行為人與被害人之關係」，係將修正前
    同條第8 款「犯人與被害人『平日』之關係」之「平日」一
    語刪除，擴大犯罪行為人與被害人在犯罪行為上之關係，亦
    屬科刑時應予考慮之標準，修正後同條第8 款並增列「犯罪
    行為人違反義務之程度」，此均屬法院就刑之裁量審認標準
    之明文化，非屬法律之變更（最高法院95年5 月23日第8 次
    刑庭會議決議亦同此意旨），自無新修正之刑法第2 條第1
    項規定之適用，併此說明。又被告乙○○上開犯行，犯罪時
    間在96年4 月24日以前，其所犯之罪，符合中華民國九十六
    年罪犯減刑條例有關減刑之規定，爰依該條例第2 條第1 項
    第3 款之規定減其刑期2 分之1 。又被告乙○○所犯為最重
    本刑5 年以下有期徒刑以下刑之罪，依中華民國九十六年罪
    犯減刑條例規定減為6 月以下有期徒刑，依該條例第9 條之
    規定應諭知易科罰金之折算標準。而修正前刑法第41條第1
    項前段規定：「犯最重本刑為5 年以下有期徒刑以下之刑之
    罪，而受6 個月以下有期徒刑或拘役之宣告，因身體、教育
    、職業、家庭之關係或其他正當事由，執行顯有困難者，得
    以1 元以上3 元以下折算1 日，易科罰金。」，而被告行為
    時之易科罰金折算標準，依95年7 月1 日修正條文施行前罰
    金罰鍰提高標準條例第2 條前段之規定（該條業經總統於95
    年5 月17日公布刪除，並自95年7 月1 日失效），就其原定
    數額提高為100 倍折算1 日，則被告行為時之易科罰金折算
    標準，應以銀元100 元至300 元折算1 日，經折算為新臺幣
    後，係以新臺幣300 元至900 元折算為1 日；惟修正後之刑
    法第41條第1 項前段則規定：「犯最重本刑為5 年以下有期
    徒刑以下之刑之罪，而受6 個月以下有期徒刑或拘役之宣告
    者，得以新臺幣1,000 元、2,000 元或3,000 元折算1 日，
    易科罰金。」，比較修正前後之易科罰金折算標準，依刑法
    第2 條第1 項前段之規定，應適用九十六年罪犯減刑條例第
    9 條、修正前刑法第41條第1 項前段及修正刪除前罰金罰鍰
    提高標準條例第2 條之規定，定其易科罰金之折算標準。
五、至於被告乙○○及共犯等人持以傷害告訴人丁○○、戊○○
    2 人之器具並未扣案，亦無證據證明為被告乙○○或共犯所
    有，復非違禁物，故不諭知沒收，附此敘明。
六、被告庚○○經本院通緝中，俟到案後另行審結。
據上論斷，依刑事訴訟法299 條第1 項前段、第300 條，刑法第
2 條第1 項前段、第28條、第277 條第1 項、第47條第1 項、修
正前刑法第41條第1 項前段，修正刪除前罰金罰鍰提高標準條例
第2 條，刑法施行法第1 條之1 ，現行法規所定貨幣單位折算新
臺幣條例第2 條，中華民國九十六年罪犯減刑條例第2 條第1 項
第3 款、第7 條、第9 條，判決如主文。
本案經檢察官張紜瑋到庭執行職務
中    華    民    國    97    年    5     月    30    日
                  刑事第五庭審判長法  官  王俊雄
                                  法  官  許辰舟
                                  法  官  黃潔茹
以上正本證明與原本無異。
如不服本判決，應於判決送達後10日內，向本院提出上訴狀。
                                  書記官  柳瑞宗
中    華    民    國    97    年    5     月    30    日
附錄本案論罪科刑法條：
中華民國刑法第277條
傷害人之身體或健康者，處 3 年以下有期徒刑、拘役或 1 千元
以下罰金。
犯前項之罪因而致人於死者，處無期徒刑或7 年以上有期徒刑；
致重傷者，處3 年以上10年以下有期徒刑。


司法院資訊處製作；財團法人民間司法改革基金會備份。
